臺灣臺北地方法院刑事判決
公　訴　人　臺灣臺北地方法院檢察署檢察官
被　　　告　乙○○
上列被告因公共危險等案件，經檢察官提起公訴（95年度偵字第
17974號），嗣經被告就被訴事實為有罪之陳述，經本院合議庭
裁定以簡式審判程序審理，判決如下：
    主      文
乙○○駕駛動力交通工具肇事，致人受傷而逃逸，處有期徒刑陸
月，如易科罰金，以新臺幣參仟元折算壹日; 又服用酒類，不能
安全駕駛動力交通工具而駕駛，處拘役參拾天，如易科罰金，以
新臺幣參仟元折算壹日; 緩刑參年。
其餘被訴過失傷害罪及普通傷害罪部分均公訴不受理。
    事      實
一、乙○○於民國95年8月8日17時許至21時許，在臺北市○○路
    ○段友人之公司內，與友人共同飲用威士忌酒及啤酒後，明
    知其已達反應較慢、感覺減低、影響駕駛而不能安全駕駛動
    力交通工具之程度，猶於同日21時50分許駕駛車號DB-2419
    號自用小客車，沿臺北市○○區○○路由南往北方向行駛，
    欲返回永和住處，又汽車駕駛人，爭道行駛時，須依遵行之
    方向行駛，汽車在劃有分向限制線之路段，不得駛入來車之
    車道內，且當時為夜間有照明，係無缺陷、無障礙物之柏油
    路面，視距良好，並無不能注意之情事，竟於同日22時30分
    許，行經臺北市○○區○○路25巷巷口處，乙○○因酒後注
    意力減低，疏未注意突然左偏駛入來車道，迎面撞上沿水源
    路北往南方向騎乘車號QVI-598號輕型機車之甲○，致甲○
    受有右上腹挫傷併皮下血腫塊之傷害 (此部分所涉過失傷害
    罪部分已經甲○於本院審理時當庭撤回告訴，詳後述)。詎
    乙○○肇事致甲○受傷後，並未停車查看及協助傷患而駕車
    逃逸；適有丙○○騎機車沿水源路25巷巷口往43巷巷口方向
    騎乘，而目擊乙○○肇事經過，並騎乘機車尾追300多公尺
    至水源路49之3號前，始將乙○○攔下，惟乙○○竟基於傷
    害之故意，毆打丙○○，致丙○○受有下腹部及會陰部挫傷
    等傷害 (此部分所涉普通傷害罪部分已經丙○○於本院審理
    時當庭撤回告訴，詳後述)，嗣警據報前往處理，並對乙○
    ○施以酒精濃度測試，發現其呼氣所含酒精濃度達每公升
    1.24毫克，始悉上情。
二、案經臺北市政府警察局中正第二分局報請臺灣臺北地方法院
    檢察署檢察官偵查起訴。
    理  由
壹、有罪部分
一、上揭事實業據被告乙○○於本院審理中坦承不諱，核與告訴
    人甲○、丙○○於警詢、偵查中指訴之被害情節相符 ( 見
    95年度偵字第17974號卷第9頁至第12頁、第36頁至第37頁)
    ，並有酒精測定紀錄表、臺北市政府警察局談話紀錄表、道
    路交通事故現場圖、臺北市政府警察局舉發違反道路交通管
    理事件通知單、刑法第185條之3案件測試觀察紀錄表、臺北
    市政府警察局中正二分局酒後駕車生理平衡檢測表、被害人
    甲○與丙○○提出之國防醫學院三軍總醫院附設民眾診療服
    務處診斷證明書等各1紙、道路交通事故現場及車輛毀損相
    片共6張 (見95年度偵字第17974號卷第18頁至第20頁、第26
    頁至第32頁)在卷可資佐證，足證被告出於任意性之自白，
    核與事實相符，應堪採信。
二、按刑法第185條之3所規定服用酒類，不能安全駕駛動力交通
    工具而駕駛者，應負刑事責任，揆其立法目的在藉抽象危險
    犯之犯罪構成要件，以嚇阻酒後駕車者對道路交通安全之危
    害，本不以發生實害為必要。而所謂不能安全駕駛之認定，
    並無一定之數值可供界定，乃係由法院以一般社會通念之客
    觀標準，足生公共危險時即足。目前行政機關所取締酒後駕
    車之參考標準，係依法務部於88年5月10日邀集司法院刑事
    廳、交通部、行政院衛生署、內政部警政署及中央警察大學
    等機關開會，所為凡呼氣酒精濃度逾每公升含0.55毫克時，
    即屬不能安全駕駛之決議。上開會議決議本身固僅屬檢警取
    締酒後駕車之參考，尚無拘束法院之效力，惟以上開會議決
    議所採之標準，係參考美國、德國及日本等國家所進行之酒
    精濃度與精神狀態之測試實驗，亦即，各項實驗均發現凡呼
    氣中酒精濃度達每公升0.55毫克時，就人之生理方面，已產
    生視覺反應遲鈍、影像不能集中、同時不能看清前方路況及
    車旁照後鏡等狀況，及駕駛能力已受有影響、肇事率已為一
    般人正常人之10倍之事實。且本件乃係因被告駕駛汽車突然
    左偏駛入來車道，撞上騎乘機車之告訴人甲○，經報警後，
    由警方到達現場處理，而測得其呼氣中酒精濃度已達每公升
    1.24毫克，亦有上開道路交通事故現場圖、交通事故談話紀
    錄表、現場照片等可佐，益證被告確實已達反應較慢、感覺
    減低、影響駕駛而不能安全駕駛動力交通工具之程度。因此
    ，被告確有於服用酒類後，已達不能安全駕駛動力交通工具
    而仍然駕駛之犯行。
三、次按刑法第185條之4之肇事逃逸罪，以駕駛動力交通工具肇
    事，有致人死傷而逃逸之事實，為其構成要件，不以行為人
    明知被害人有死傷情形為必要，亦不以被害人為無自救能力
    人為必要，至行為人是否有遺棄之故意，其離去之原因為何
    ，則非所問（最高法院91年台上字第137號、90年台上字第
    6786號、90年台上字第2191號判決意旨參照），是刑法第18
    5條之4之立法意旨，係為維護交通安全，加強救護，減少被
    害人之死傷，促使駕駛人於肇事後，能對被害人即時救護，
    概以道路交通事故之發生，常非於己之鄰親家里，時有告救
    不能情事，乃科以肇事者須採取救護或其他必要措施，以防
    因就醫延誤致生無謂傷亡，此亦為道路交通管理處罰條例第
    62條第1項所明定汽車駕駛人之法定義務。從而，被告於95
    年8月8日22時30分許駕駛車號DB-2419號自用小客車，行經
    臺北市○○區○○路25巷口處，突然左偏駛入來車道，撞及
    騎乘車號QVI-598號輕型機車之告訴人甲○，致告訴人甲○
    受有右上腹挫傷併皮下血腫塊之傷害，被告明知告訴人甲○
    有受傷之危險，自應施以必要救助及報請警方處理，並停留
    現場等候調查，惟竟逕行駕車離去，其有駕駛動力交通工具
    肇事致人受傷而逃逸之故意及行為，堪以認定，自應負肇事
    後駕車逃逸刑責。綜上，本件事證明確，被告酒醉駕車及肇
    事逃逸之犯行，堪以認定，自應依法論科。
四、核被告所為，係犯刑法第185條之3服用酒類不能安全駕駛動
    力交通工具而駕駛罪及第185條之4駕駛動力交通工具肇事致
    人受傷而逃逸罪。被告所犯上開2罪，犯意各別，行為互殊
    ，應予分論併罰。爰審酌被告罔顧他人生命、身體，於服用
    酒類後仍駕駛車輛上路行駛致衝撞他人，肇事後未停車查看
    事故情形或救助傷者，其輕視生命之心態造成一般用路人極
    大之威脅，惟其犯後已坦承犯行，並賠償被害人甲○、丙○
    ○之損害，並已達成和解，亦獲得被害人諒解 (見本院96年
    1 月29日簡式筆錄第2頁至3頁)，且素行良好，並無前科 (
    有臺灣高等法院被告前案紀錄表在卷可參)等一切情狀，量
    處如主文所示之刑、並諭知易科罰金之折算標準。末查，被
    告前未曾受有期徒刑以上刑之宣告，且犯罪後坦承犯行，頗
    有悔意，並已與被害人甲○、丙○○達成和解，本院認其經
    此次起訴審判後，當知所警惕，應無再犯之虞，因認對其所
    宣告之刑，以暫不執行為適當，爰依刑法第74條第1項第1款
    規定，併予宣告緩刑3年，以啟自新。
貳、不受理部分
一、公訴意旨另以: 被告於95年8月8日17時許，酒後駕駛 (其所
    涉此部分服用酒類不能安全駕駛動力交通工具而駕駛罪，已
    據本院判決有罪，如前所述)車牌DB-2419號自用小客車，於
    同日22時30分許，行經臺北市○○區○○路25巷口處，突然
    左偏駛入來車道，因而迎面撞上由告訴人甲○所騎乘沿水源
    路北往南之QVI-598號輕型機車，致告訴人甲○右上腹挫傷
    併皮下血腫塊。詎被告見狀非但未下車查看，並留置現場協
    助處理事故及給予傷者必要之救護，反逕自駕車離去而逃逸
    (其所涉駕駛動力交通工具肇事致人受傷而逃逸罪，已據本
    院判決有罪，如前所述)，嗣經目擊事發經過之告訴人丙○
    ○發現，騎乘機車尾追300多公尺至水源路49-3號前，始將
    被告攔下，惟被告基於傷害之犯意，出手毆打告訴人丙○○
    ，致告訴人丙○○受有下腹部及會陰部挫傷等傷害，案經告
    訴人甲○、丙○○訴請偵辦，因認被告涉犯刑法第284條第1
    項前段之過失傷害罪嫌及第277條第1項之普通傷害罪嫌云云
    。
二、按告訴乃論之罪，告訴人於第一審辯論終結前得撤回其告訴
    ；又告訴乃論之罪，其告訴經撤回者，應諭知不受理之判決
    ，刑事訴訟法第238條第1項及第303條第3款分別定有明文。
三、經查，本件被告於上揭時、地駕車不慎撞擊告訴人甲○，致
    告訴人甲○受傷; 並毆打告訴人丙○○，致告訴人丙○○受
    傷之行為，核係分別犯刑法第284條第1項前段之過失傷害罪
    及第277條第1項普通傷害罪，依同法第287條前段規定須告
    訴乃論，茲被告已當庭與告訴人甲○、丙○○達成和解，並
    賠償告訴人甲○、丙○○之損失，告訴人甲○、丙○○於96
    年1月29日審理時當庭撤回告訴，有本院簡式筆錄在卷可稽
    ，揆諸上開說明，被告被訴過失傷害罪、普通傷害罪部分自
    應諭知不受理之判決。
據上論斷，依刑事訴訟法第273條之1第1項、第299條第1項前段
、第303條第3款，刑法第185條之3、第185條之4、第41條第1項
前段、第74條第1項第1款，刑法施行第1之1條，判決如主文。
本案經檢察官陳清茂到庭執行職務
中　　華　　民　　國　　96　年　　1　　月　　30   　日
　　　　　　　　　刑事第二庭法　官　吳孟良
上正本證明與原本無異。
如不服本判決，應於判決送達後10日內向本院提出上訴狀（應抄
附繕本）。告訴人或被害人如對於本判決不服者，應具備理由請
求檢察官上訴，其上訴期間之計算係以檢察官收受判決正本之日
期為準。
                            書記官  張漪蕙
中　　華　　民　　國　　96　　年　　1 　　月　　30　　日
附錄法條：
中華民國刑法第185條之3
（重大違背義務致交通危險罪）
服用毒品、麻醉藥品、酒類或其他相類之物，不能安全駕駛動力
交通工具而駕駛者，處1年以下有期徒刑、拘役或3萬元以下罰金
。
中華民國刑法第185條之4
（肇事遺棄罪）
駕駛動力交通工具肇事，致人死傷而逃逸者，處 6 月以上 5 年
以下有期徒刑。
